臺灣高等法院刑事裁定
110年度聲再字第13號
再審聲請人
即受判決人  林榮溪



代  理  人  王東山律師
            林孝甄律師
上列聲請人即受判決人因違反毒品危害防制條例等案件，對於本
院108年度上訴字第1699號，中華民國108年9月11日第二審確定
判決（第一審判決案號：臺灣宜蘭地方法院107年度訴字第513號
；起訴案號：臺灣宜蘭地方檢察署107年度偵字第5854號、第525
8號），聲請再審，本院裁定如下：
    主  文
再審之聲請駁回。 
    理  由
一、聲請再審意旨略以：再審聲請人即受判決人林榮溪（下稱聲
    請人）因違反毒品危害防制條例案件，經臺灣宜蘭地方法院
    107年度訴字第513號判處應執行有期徒刑21年，嗣經本院10
    8年度上訴字第1699號判決（下稱原確定判決）、最高法院1
    09年度台上字第3962號判決駁回上訴確定，聲請人對該確定
    判決不服，聲請再審，理由如下：
(一)聲請人販賣甲基安非他命予證人張智偉部分：
　⒈原確定判決所認定之買家，並未經聲請人及辯護人對質詰問
    ，甚至因證人張智偉屢傳不到，辯護人竟於聲請人未到庭之
    情形下，未經聲請人同意逕行捨棄傳喚，原確定判決遽依證
    人張智偉偵訊筆錄而判處聲請人罪刑，聲請人之對質詰問權
    、防禦權實已受侵害。因而，聲請人於民國109年11月29日
    偷錄與證人張智偉之對話，並提出錄音譯文及光碟（再證1
    ）之新證據，可證明證人張智偉係因害怕、欲趕快離開，方
    於警方誤導下將合資或轉讓虛偽陳述為買賣，於檢察官面前
    證述時亦同，聲請人確無販賣毒品，都是無償請友人施用，
    買家李俊泳部分亦如是，此可傳訊證人張智偉即可證明。
　⒉又依第一審判決犯罪事實一(四)所示，可知聲請人亦曾「轉
    讓」甲基安非他命予張智偉，倘聲請人有營利意圖，怎可能
    對同一對象時而無償轉讓、時而販賣？且如第一審犯罪事實
    一(一)、(二)所載，聲請人曾與李士杰「合資」向藥頭「阿
    智」購買甲基安非他命，亦曾幫徐田青向「阿智」代購甲基
    安非他命及海洛因，益證聲請人確無販賣毒品給任何人，原
    確定判決認定事實實有違誤。
　⒊況證人張智偉警詢及偵訊筆錄關於107年8月30日向聲請人購
    買甲基安非他命之陳述，在購買時間及數量上前後所述不符
    ，且斯時聲請人已遭警方持搜索票於鐵工廠進行搜索、製作
    警詢筆錄、送往檢察署後旋遭羈押，不可能有於上開時間販
    賣毒品情事，顯見證人張智偉於警詢及偵訊中指稱聲請人有
    販毒行為，確係配合警方誣陷聲請人，自不足採。聲請人及
    歷審辯護人對此均提出抗辯，然原確定判決對此有利於聲請
    人之部分拒不採納，亦未說明不採納之理由，有判決理由不
    備、認定事實與卷內事證不符之違誤。
　⒋聲請人與證人張智偉間通訊監察譯文於107年7月20日案發前
    ，均未提過「喝酒」等語，則證人張智偉所謂「喝酒」即代
    表購買甲基安非他命的說法從何而來？其等又於何時有此默
    契以「喝酒」代表購買甲基安非他命之暗語？此部分證人張
    智偉及原確定判決均未說明，況證人張智偉也自承此為其自
    己想的代號，足證被告與證人張智偉並無以「喝酒」代表購
    買甲基安非他命之默契。則原確定判決徒以證人張智偉面面
    指訴遽而認定聲請人有販賣第二級毒品予證人張智偉云云，
    顯有判決不備理由之違誤。
(二)聲請人販賣海洛因予證人李俊泳部分：　　
　⒈第一審判決犯罪事實一(一)、(二)部分，李士杰、徐田青於
    警詢均證稱係向聲請人購買毒品，檢察官起訴聲請人販賣毒
    品後，經第一審法院傳訊證人李士杰、徐田青釐清真相後，
    認定聲請人僅係合資、代購，足見交互詰問之重要性，詎原
    確定判決竟在未經交互詰問李俊泳、張智偉之情形下判處聲
    請人罪刑，孰能甘服？證人李俊泳偵訊中具結之證詞，固有
    證據能力，然因未經聲請人對質詰問而證明力可議，縱使證
    人李俊泳已於108年2月10日死亡，無法進行交互詰問，亦不
    能將此不利益歸於聲請人，依罪疑惟輕原則，亦不能逕採證
    人李俊泳單方面說詞而判決聲請人有罪。原確定判決對此於
    判決確定前已存在之證據，疏未注意，應予審酌准予再審。
　⒉原確定判決認定證人李俊泳於107年8月11日致電聲請人稱自
    己沒吃飯之通訊監察譯文，係表示自己沒有毒品之意，則於
    107年8月6日致電聲請人稱「你吃飯沒，我請你」等語，即
    應為證人李俊泳詢問聲請人有沒有施用毒品、願意請聲請人
    施用毒品，豈會如原確定判決認定之「聲請人要販賣海洛因
    給李俊泳」之意？是原確定判決有理由與卷內跡證不符之矛
    盾。
(三)第一審判決、原確定判決均未勘驗李俊泳、張智偉之警詢及
    偵訊錄音，此皆原確定判決前已存在但未經調查之證據，為
    釐清是否在警方誤導下為陳述，請求准予本件再審之聲請，
    以免冤抑。
二、按有罪之判決確定後，因發現新事實或新證據，單獨或與先
    前之證據綜合判斷，足認受有罪判決之人應受無罪、免訴、
    免刑或輕於原判決所認罪名之判決者，為受判決人之利益，
    得聲請再審；第1項第6款之新事實或新證據，指判決確定前
    已存在或成立而未及調查斟酌，及判決確定後始存在或成立
    之事實、證據，刑事訴訟法第420條第1項第6款、第3項分別
    定有明文。準此，所謂「新事實」或「新證據」，須具有未
    判斷資料性之「新規性」，舉凡法院未經發現而不及調查審
    酌，不論該事實或證據之成立或存在，係在判決確定之前或
    之後，就其實質之證據價值未曾予評價者而言。如受判決人
    提出之事實或證據，業經法院在審判程序中為調查、辯論，
    無論最終在原確定判決中本於自由心證論述其取捨判斷之理
    由；抑或捨棄不採卻未敘明其捨棄理由之情事，均非未及調
    查斟酌之情形。通過新規性之審查後，尚須審查證據之「顯
    著性」，此重在證據之證明力，由法院就該新事實或新證據
    ，不論係單獨或與先前之證據綜合判斷，須使再審法院對原
    確定判決認定之事實產生合理懷疑，並認足以動搖原確定判
    決而為有利受判決人之蓋然性存在。而該等事實或證據是否
    足使再審法院合理相信足以動搖原有罪之確定判決，而開啟
    再審程式，當受客觀存在的經驗法則、論理法則所支配，並
    非聲請人任憑主觀、片面自作主張，就已完足。如聲請再審
    之理由僅係對原確定判決之認定事實再行爭辯，或對原確定
    判決採證認事職權之適法行使，任意指摘，或對法院依職權
    取捨證據持相異評價，縱法院審酌上開證據，仍無法動搖原
    確定判決之結果者，亦不符合此條款所定提起再審之要件（
    最高法院109年台抗字第263號、第401號刑事裁定意旨參照
    ）。是聲請再審之理由，如僅對原確定判決認定事實之爭辯
    ，或對原確定判決採證認事職權之行使，任意指摘，或對法
    院依職權取捨證據持相異評價，則原法院縱加以審酌，亦無
    法動搖原確定判決，自非符合足以生影響於原確定判決之要
    件（最高法院108年度台抗字第183號裁定要旨參照）。
三、經查：
(一)原確定判決綜合全案證據資料，就原確定判決事實一(一)部
    分，依憑證人李俊泳於警詢及偵訊之證述、佐以通訊監察書
    、通訊監察譯文、基地台位置等證據，認定聲請人於107年8
    月6日8時10分許，在宜蘭縣○○鄉○○路00號R1電線桿對面之鐵
    工廠內，以新臺幣（下同）2,000元販賣1小包海洛因予李俊
    泳；另於107年8月11日12時20分許，在宜蘭縣礁溪鄉礁溪路
    6段133巷底附近之某雞寮，以1,000元販賣1小包海洛因予李
    俊泳；就原確定判決事實一(二)部分，依憑證人張智偉於偵
    訊之證述、佐以通訊監察書、通訊監察譯文等證據，認定聲
    請人分別於107年7月20日17時30分許、同年8月7日18時許、
    同年8月10日20時許、同年7月28日18時37分許，在上揭鐵工
    廠內，分別以2,000元、2,000元、1,000元、2,000元，各販
    賣1小包甲基安非他命予張智偉，合計4次；復於理由欄內詳
    為說明聲請人及其辯護人所執辯解何以不可採、證人吳炳俊
    證述無從證明聲請人所辯為真、所憑之依據與得心證之理由
    ，均有逐一論述、指駁（見原確定判決書第5至23頁理由欄
    三），此有上開判決在卷可稽。是原確定判決所為論斷，均
    有卷存證據資料可資覆按，參互判斷作為判決之基礎，核無
    任何憑空推論之情事，且所為論斷與經驗法則、論理法則均
    無違，更無理由欠備之違法情形。
(二)聲請人所舉於109年11月29日與證人張智偉間之通話錄音譯
    文（見本院卷第12至20頁），固屬原確定判決後始存在之新
    證據。而析其意旨，無非係聲請人詢問張智偉在警詢及檢察
    官詢問時為何為該等陳述云云。然查，關於張智偉之警詢陳
    述，原確定判決係以其屬被告即聲請人以外之人之審判外陳
    述，而依法予以排除，並未作為認定聲請人犯罪之證據，有
    卷附原確定判決可參（見本院卷第58至59頁）；其次，依上
    開通話錄音譯文，聲請人詢問張智偉是否受警察或檢察官威
    脅才會說出「一手交錢一手交貨」等語，為張智偉明白否認
    ，且反問聲請人「你現在希望我怎麼給你處理就好了」、「
    現在怎麼給你處理，你才會比較好，你跟我說就好」、「要
    怎麼幫你解啦」、「重點就是我要怎麼給你解啦」、「拍謝
    」（見本院卷第13、14、18、20頁），已表示因供出聲請人
    深感抱歉而願意配合聲請人要求更改證詞之意，再由其所述
    「我想說後面開庭再來替你解（按即更異前詞之意）。要開
    庭的時候，又怕說不知道怎麼說，怕說做偽證，乾脆不去，
    第2次你說不要去，就不要去好了」等語（見本院卷第19至2
    0頁），足見張智偉係因有心理壓力而迴避到庭作證之情形
    ，甚至應聲請人之要求而未到庭；參以張智偉於通話中並表
    示：「他（警察）通聯總整理的時候，他就一條一條翻，拿
    給我看」、「對，全部都拿給我看，比如說第75通，這句是
    什麼意思」等語（見本院卷第17頁），且於通話過程中均未
    曾提及警察或檢察官有何使用強暴、脅迫、利誘等不正方法
    或暗示張智偉應為如何之陳述，難認有何聲請人所稱張智偉
    係在警方誤導下而為不實指認之情形，縱然張智偉接受警察
    或檢察官訊（詢）問時有害怕、想趕快回答後離開之心，並
    不必然會因此故為不實之陳述，尚難據此推論張智偉於警詢
    、偵訊時所述俱為不實。況由通話錄音譯文所示，張智偉並
    未主動稱其筆錄內容虛偽，僅配合聲請人詢問而答稱「嗯」
    、「他就隨便唸唸我就給他簽下去」，對話均由聲請人引導
    張智偉回應（見本院卷第14、15、18、19頁），無法排除張
    智偉係因供出毒品來源為聲請人，於受聲請人質問時因有心
    理壓力而附和聲請人說詞而稱係與聲請人合資之情形。是聲
    請人所舉之上開新證據，並不足以推翻張智偉於偵查中所為
    證述之真實可信，亦即此新證據不生影響原確定判決之論斷
    結果甚明。
(三)又再審係為確定判決認定事實錯誤而設之救濟程序，此與非
    常上訴旨在糾正確定判決之審判違背法令者，並不相同；聲
    請人指摘證人張智偉、李俊泳未經對質詰問，其等警詢或偵
    訊所述不得為採憑聲請人有罪之依據云云，核屬指涉原確定
    判決是否違反證據法則而違背法令之範疇。況證人張智偉經
    多次傳喚未到庭，有送達證書附卷可稽（見108上訴1699影
    卷第150、156、188、230頁），參酌上開通話錄音譯文中所
    示，張智偉說明其經傳喚未到庭之原因，或怕做偽證，或聲
    請人要求其不要去（見本院卷第20頁），且聲請人於審理中
    亦未到庭（見108上訴1699影卷第230頁）等情，則聲請再審
    意旨所謂辯護人未經聲請人同意捨棄傳喚證人張智偉，其對
    質詰問及防禦權受侵害云云，已與事實不符。再證人李俊泳
    既於108年2月10日死亡，無從於審判中接受聲請人交互詰問
    ，法院因此依照刑事訴訟法第159條之3第1款、第159條之5
    規定，認定其警詢及檢察官偵查之證述有證據能力，並配合
    通訊監察譯文及基地台位置而論聲請人販賣海洛因之事實，
    並非僅憑證人李俊泳單一證述遽論聲請人犯罪。至聲請再審
    意旨提及李士杰、徐田青經第一審傳訊後，均更異前詞改稱
    與聲請人間係合資、代購關係云云，乃聲請人所為其他犯罪
    ，與聲請人販賣毒品予張智偉、李俊泳之犯罪事實無涉，不
    得援引作為推論聲請人無販賣毒品之事實，是聲請人主張原
    確定判決疏未注意此於判決確定前已存在之證據，逕採證人
    張智偉、李俊泳未經詰問之陳述而論斷聲請人之罪云云，亦
    無可採。
(四)至聲請人所指證人張智偉警詢及偵訊時關於107年8月30日向
    聲請人購買甲基安非他命之陳述前後不符，且斯時聲請人已
    為警察查獲，其於警詢及偵訊中指稱聲請人有販毒行為，確
    係配合警方誣陷聲請人云云。然證人張智偉所陳107年8月30
    日向聲請人購買毒品之情事，於檢察官調查後未就此部分提
    起公訴，核與本案犯罪事實無關，要難謂原確定判決未就此
    部分有何漏未及調查斟酌之情形。聲請人徒以證人張智偉部
    分陳述不可採即推論其全部證言不可採，認係配合警方誣陷
    聲請人云云，稍嫌速斷。
(五)證人李俊泳、張智偉之警詢及偵訊筆錄於判決確定前即已存
    在於卷內，且於原確定判決法院行準備程序時亦已提示予聲
    請人及其辯護人辨認並表示意見（見本院108上訴1699影卷
    第125頁），並於審理時逐一提示予檢察官、聲請人之辯護
    人表示意見（見本院108上訴1699影卷第234至235頁），顯
    見上開筆錄於審理時業已調查完畢，而聲請人及其辯護人均
    未主張該等筆錄係在警察、檢察官有何不正訊問之情形，亦
    未曾主張警詢及偵訊筆錄之真實性有疑而聲請勘驗，且如前
    述，依聲請人所提出與張智偉109年11月29日之通話錄音譯
    文，無從據以認定證人張智偉於警詢、偵訊時所證述情節俱
    屬虛偽。更何況，刑事訴訟法第420條第2項規定，以原判決
    所憑之證言證明為虛偽聲請再審者，須以經判決確定，或其
    刑事訴訟不能開始或續行非因證據不足者為限，始得聲請再
    審。聲請再審意旨雖指證人張智偉係在警方誤導下將合資購
    毒虛偽陳述為買賣毒品云云，然亦未有認定證人張智偉證述
    虛偽之確定判決，此部分聲請意旨難認有據。且原確定判決
    綜合卷內其他積極證據，已足證明聲請人有販賣海洛因、甲
    基安非他命予李俊泳、張智偉之行為，業如前述，縱依聲請
    人聲請傳喚證人張智偉、當庭播放筆錄錄音檔調查之結果，
    單獨或與先前之證據綜合判斷，自形式上觀察，此部分尚不
    足以動搖原確定判決事實之認定，而對聲請人為更有利之判
    決，核與刑事訴訟法第420條第1項第6款新證據所須具備之
    「確實性」要件亦屬有間，自不得據此為由，而再開審判程
    序。
(六)聲請再審意旨其餘所指關於通訊監察譯文之解讀，細繹其內
    容，核係對於原確定判決已經調查評價、判斷的證據，再為
    一己的爭執，然此經原確定判決加以審認並詳加說明（見原
    確定判決書第5至20頁理由欄三），經核並無違背一般經驗
    法則及論理法則之情事。況證據取捨之採證問題，為事實審
    法院自由判斷裁量權之行使，亦即事實審法院依憑論理法則
    及經驗法則，本其自由心證對證據予以取捨及判斷所為之結
    果，核屬其職權之適法行使，自難徒憑聲請人之己見或主觀
    臆測之詞，任意主張對證據有相異之評價，以此指摘原確定
    判決不當為由而聲請再審。
四、綜上所述，聲請再審意旨所執前詞，無非係對於原確定判決
    依憑卷內事證綜合判斷所為之採證認事職權適法行使，徒憑
    己意，持相異評價，其所稱之新證據，無論單獨或結合先前
    已經存在之卷內各項證據資料，予以綜合判斷觀察，並不足
    以動搖原有罪確定判決，均與刑事訴訟法第420條第1項各款
    所定之得聲請再審事由有間，其再審之聲請為無理由，應予
    駁回。　　
五、據上論斷，應依刑事訴訟法第434條第1項，裁定如主文。
中　　華　　民　　國　　110 　年　　4 　　月　　30　　日
              　　刑事第十八庭  審判長法　官  何俏美
                                      法　官  黃紹紘
                                      法　官  陳海寧
以上正本證明與原本無異。      
如不服本裁定，應於收受送達後10日內向本院提出抗告狀。
                                      書記官  謝文傑
中　　華　　民　　國　　110 　年　　5 　　月　　4 　　日